最高法院刑事判決　　　　　　九十四年度台上字第三五五五號
　　上　訴　人　台灣高等法院台中分院檢察署檢察官
　　上　訴　人
　　即　被　告　甲○○
上列上訴人等因被告偽造文書案件，不服台灣高等法院台中分院
中華民國九十四年三月十五日第二審判決（九十三年度上訴字第
一八二四號，起訴案號：台灣台中地方法院檢察署九十三年度偵
字第一０八二六、一０九四五、一二六九三號），提起上訴，本
院判決如下：
    主  文
原判決關於甲○○部分撤銷，發回台灣高等法院台中分院。
    理  由
本件原判決認定上訴人即被告甲○○乃台中市廣西同鄉會（下稱
廣西同鄉會）之會員，經台中市廣西同鄉會於民國九十年九月二
十三日上午八時至下午一時所召集之第六屆第四次會員大會之選
舉第七屆理事、監事會議後，取得第七屆理事長資格，惟該同鄉
會上開第六屆第四次之會員大會業經台灣台中地方法院於九十二
年一月二十七日以九十年度訴字第三七九六號判決當選無效，經
台灣台中地方法院於九十二年二月十一日將該判決送達予台中市
廣西同鄉會，經被告簽收，終為確定在案，至此被告明知台灣台
中地方法院判決確認台中市廣西同鄉會第六屆第四次會員大會選
舉產生之第七屆理事及監事均當選無效，則其由理、監事選舉而
取得之第七屆理事長資格亦不存在，詎於九十二年九月二十日，
明知其無合法使用台中市廣西同鄉會之圖記印章之權源，亦無代
表台中市廣西同鄉會對外行使權利之資格，竟基於行使偽造私文
書之犯意，仍自任台中市廣西同鄉會法定代理人，與德光文教基
金會簽訂房屋租賃契約，盜蓋台中市廣西同鄉會之圖記印文於房
屋租賃契約書，復持偽造之房屋租賃契約行使交付予德光文教基
金會法定代理人林英琪，致生損害於台中市廣西同鄉會法人人格
之同一性等情。因而維持第一審論處被告行使偽造私文書，足以
生損害於他人罪刑部分之判決，駁回被告在第二審之上訴，固非
無見。
惟查：(一)、檢察官就犯罪事實一部起訴者，其效力及於全部，刑
事訴訟法第二百六十七條規定甚明。又實質上或裁判上一罪之案
件，法律上犯罪事實有全部一部之分，法院如果僅就其中一部分
判決，而就其他部分未為判決者，即屬刑事訴訟法第三百七十九
條第十二款所指「已受請求之事項未予判決」之當然違背法令。
原判決認定被告於九十二年九月二十日，明知其無合法使用台中
市廣西同鄉會之圖記印章之權源，亦無代表台中市廣西同鄉會對
外行使權利之資格，竟基於行使偽造私文書之犯意，自任台中市
廣西同鄉會法定代理人，與德光文教基金會簽訂房屋租賃契約，
盜蓋台中市廣西同鄉會之圖記印文於房屋租賃契約書，復持偽造
之房屋租賃契約行使交付予德光文教基金會法定代理人林英琪等
情，而論以行使偽造私文書罪刑。然被告復於九十三年十月十四
日以台中市廣西同鄉會法定代理人之身分，蓋用該同鄉會之圖記
印文，而以該同鄉會名義具狀向台灣台中地方法院聲請對德光文
教基金會發支付命令，嗣於九十三年十二月三十日在台灣台中地
方法院台中簡易庭經調解成立，有台灣台中地方法院九十三年度
中小調字第一六七一號民事聲請事件卷可稽，其以台中市廣西同
鄉會名義撰寫上述支付命令，是否亦成立偽造私文書罪，而與前
開論罪部分有連續犯裁判上一罪之關係？若然，原判決即有已受
請求之事項，未予判決之違法，原審未予究明論述，非無可議。
(二)、審理事實之法院，對於案內與待證事實有重要關係，而屬依
法應予調查之證據，如未依法調查或雖已調查而未調查明白，即
與證據未經調查無異，如率行判決，其判決當然為違背法令。被
告於原審辯稱其理事長之資格，雖經法院判決台中市廣西同鄉會
第六屆第四次會員大會選舉產生之第七屆理事及監事均當選無效
而受影響，但無新選出之理事長或主管機關指定之整理小組前來
辦理交接，在解職移交前為維持日常會務不至中斷，不得不繼續
暫行理事長職權出面處理會務，將同鄉會不用之房屋出租，以收
取租金支付同鄉會日常庶務支出，以免會務停滯，其所為不足生
損害於同鄉會或他人，要難成立偽造私文書之罪等語（原審卷第
二宗第一一八、一一九頁）。對被告此項與偽造私文書罪構成要
件有關之辯解，原審未詳加釐清，論述明白，遽認其所為足生損
害於他人，而論處被告行使偽造私文書罪刑，亦嫌速斷，並有理
由不備之可議。檢察官及被告上訴意旨，分別指摘原判決關於被
告部分不當，尚非全無理由，應認有撤銷發回更審之原因。
據上論結，應依刑事訴訟法第三百九十七條、第四百零一條，判
決如主文。
中　　華　　民　　國　九十四　年　　七　　月　　七　　日
                      最高法院刑事第十庭
                          審判長法官  陳　正　庸
                                法官  賴　忠　星
                                法官  王　居　財
                                法官  林　開　任
                                法官  林　立　華
      本件正本證明與原本無異
                                      書  記  官
中　　華　　民　　國　九十四　年　　七　　月　 二十 　日
                                                      Ｌ
